臺灣高等法院高雄分院刑事判決　　　　100年度上訴字第917號
上　訴　人　臺灣高雄地方法院檢察署檢察官
上　訴　人
即　被　告　康榮華
選任辯護人　林石猛律師
　　　　　　張芳綾律師
上列上訴人因被告毒品危害防制條例等案件，不服臺灣高雄地方
法院100 年度訴字第199 號中華民國100 年5 月10日第一審判決
（起訴案號：臺灣高雄地方法院檢察署99年度偵字第33362 號）
，提起上訴，本院判決如下：
     主  文
上訴駁回。
     事  實
一、康榮華明知海洛因係毒品危害防制條例第2 條第2 項第1 款
    所定之第一級毒品，並屬行政院依懲治走私條例第2 條第3
    項公告管制物品項目及其數額甲項第4 款所列管制進出口物
    品，均不得運輸、私運進口。詎其分別與下列之人共同基於
    自大陸地區運輸、私運第一級毒品海洛因進入臺灣地區之犯
    意聯絡，先後為下列行為：
(一)、康榮華、陳建源與大陸地區自稱「方先生」之不詳姓名成年
    男子共同基於自大陸地區運輸、私運第一級毒品海洛因進入
    臺灣地區之犯意聯絡，於民國99年5 月26日上午7 、8 時許
    ，三人在大陸地區廣東省東莞市「台灣阿里山茶行」內會面
    ，由康榮華當場將事先以其所有透明塑膠膜包覆成圓柱體，
    外層再套上其所有保險套之如附表一編號1 所示第一級毒品
    海洛因2 顆交付予「方先生」，陳建源因在大陸地區積欠「
    方先生」約新臺幣（下同）80萬元，無力清償，為貪圖報酬
    ，乃同意參與私運該等海洛因進入台灣地區，「方先生」當
    場即交付上開海洛因予陳建源，陳建源並依「方先生」之指
    示，於同日中午某時，在大陸地區廣東省東莞市某賓館內，
    將「方先生」所交付上開海洛因2 顆，自行塞入肛門內以規
    避查緝，隨即自東莞市搭乘環島旅遊公司「通寶巴士」前往
    香港國際機場，於同日下午4 時許，轉搭中華航空公司CI-9
    48號班機飛往臺灣地區，並於同日下午6 時許抵達高雄國際
    機場等候接應，以此方式自大陸地區運輸、私運海洛因進入
    臺灣地區。嗣陳建源於同日下午7 時許，在高雄國際機場旅
    客入境處辦理入境手續時，經警持臺灣高雄地方法院檢察署
    檢察官所核發之鑑定許可書，將其帶往高雄市立小港醫院以
    Ｘ光照射檢查身體，發現體內藏有異物，陳建源乃於員警監
    視下，將先前塞入肛門內之海洛因2 顆排出體外，因而查獲
    上情，並扣得如附表一所示之物。
(二)、康榮華於99年6 月中旬多次以其所有持用之0000000000號行
    動電話與陸宗伯所有持用之0000000000號行動電話聯絡，相
    約於高雄縣岡山鎮○○路135 號陸宗伯住處樓下見面，康榮
    華於見面時要求陸宗伯自大陸地區運輸、私運第一級毒品海
    洛因進入臺灣地區，並許以8 萬元之酬勞，陸宗伯為賺取8
    萬元之酬勞，乃與康榮華共同基於自大陸地區運輸、私運第
    一級毒品海洛因進入臺灣地區之犯意聯絡，康榮華並於同年
    6 月19日出境前某日，先給付5 萬元現金予陸宗伯，用以購
    買其自高雄國際機場往返廣東省深圳機場之機票及支付在大
    陸地區之食宿玩樂等花用，康榮華並於99年6 月19日先行出
    境前往前往廣東省東莞市，陸宗伯稍後於99年6 月24日上午
    8 時35分，至高雄國際機場搭乘中華航空編號CI-0585 號班
    機前往廣東省東莞市，在大陸期間並以附表二編號3 之黑色
    手機（內含大陸門號0000000000000 號ＳＩＭ卡1 張）與康
    榮華聯絡共同運送毒品海洛因入境事宜。迄99年6 月28日，
    康榮華在東莞市○街地區○路旁將其事先以其所有透明塑膠
    膜包覆成圓柱體，外層再套上其所有保險套之如附表二編號
    1 所示第一級毒品海洛因4 顆交付予陸宗伯，囑咐陸宗伯將
    上述海洛因塞入肛門內以規避查緝，再搭機返台，以此方式
    自大陸地區運輸、私運海洛因進入臺灣地區，若成功入境未
    遭查獲，則由陸宗伯自高雄國際機場搭乘捷運前往橋頭站與
    先行於99年7 月1 日返台之康榮華會合，屆時陸宗伯再將夾
    藏在肛門內之海洛因排出後交予康榮華，康榮華則將尾款3
    萬元交予陸宗伯。嗣99年7 月8 日上午，陸宗伯在其位於東
    莞市黃江鎮之租屋處內獨自將康榮華所交付上開第一級毒品
    海洛因4 顆塞入肛門內後，隨即於當日上午11時30分許，自
    深圳機場搭乘中華航空編號CI0586號班機返回高雄國際機場
    ，並於下午1 時30分抵達。當陸宗伯在高雄國際機場入境通
    關處辦理入境手續時，旋遭據報到場守候之員警持臺灣高雄
    地方法院檢察署檢察官核發之鑑定許可書將其帶至高雄市立
    小港醫院以X 光照射檢查身體，發現體內藏有異物，陸宗伯
    乃於員警監視下，將先前塞入肛門內之海洛因4 顆排出體外
    ，因而查獲上情，並扣得如附表二所示之物。
(三)、陳建源及陸宗伯上開運輸第一級毒品入境台灣犯行陸續遭查
    獲後，經警循線於99年10月27日，前往康榮華位於高雄縣岡
    山鎮○○街14號5 樓之住處實施搜索，在屋內查獲行動電話
    門號0000000000號之98年12月繳費通知單，始查悉上情。
二、案經行政院海岸巡防署南部地區巡防局及高雄市政府警察局
    移請臺灣高雄地方法院檢察署檢察官偵查起訴。
    理  由
壹、程序方面：
一、按被告以外之人（包括證人、鑑定人、告訴人、被害人及共
    同被告等）於檢察事務官、司法警察官或司法警察調查中所
    為之陳述，與審判中不符時，其先前之陳述具有較可信之特
    別情況，且為證明犯罪事實存否所必要者，得為證據，刑事
    訴訟法第159 條之2 定有明文。所謂陳述不符，係指警詢時
    之陳述與審判中之陳述不一致而言，亦包括於警詢時之陳述
    較為詳盡，審判中之陳述較為簡要或漏未說明之情形在內。
    次按所稱「具有可信之特別情況」係屬於證據能力之要件，
    法院應比較其前後陳述時之外在環境及情況，以判斷何者較
    為可信，例如：陳述時有無其他訴訟關係人在場，陳述時之
    心理狀況、有無受到強暴、脅迫、詐欺、利誘等外力之干擾
    。本件證人即共犯陳建源於警詢時已就其與被告如何運輸毒
    品之過程指證歷歷，於原審審理時則一再表示不作說明、不
    想回答、不知道或忘記了，並表示以警詢筆錄之內容作為作
    證之內容（原審卷第107 頁背面至113 頁背面）；證人陸宗
    伯於警詢時就其與被告如何聯繫、運輸毒品之過程供述明確
    ，於原審審理時雖亦證稱係被告要求其運輸海洛因入境，惟
    就何時聯繫，則改口稱：99年6 月18日被告未在其住處樓下
    要求其帶「東西」回來、99年6 月24日去大陸之前不知道被
    告叫其運輸毒品、是99年6 月27日或28日在大陸時被告才要
    求其帶毒品回來等語（原審卷第115 頁），是證人陳建源、
    陸宗伯警詢與原審審理中所為之陳致自有不一致之情形。又
    本院審酌上開證人陳建源、陸宗伯警詢之陳述，並無受到強
    暴、脅迫、詐欺、利誘等外力之干擾，且其陳述時，被告並
    未在場，證人心理上未受干預，較無人情施壓或干擾，其證
    詞受污染之可能性較低，且距離案發時點亦較接近，記憶較
    為清晰，客觀上應具有較可信之特別情況，且為證明被告犯
    罪事實存否所必要，依上揭規定，證人陳建源、陸宗伯於警
    詢時所為之證言，自均具有證據能力。
二、被告以外之人於偵查中向檢察官所為之陳述，除顯有不可信
    之情況者外，得為證據，刑事訴訟法第159 條之1 第2 項已
    有明定。證人陳建源、陸宗伯於檢察官偵訊時所為之陳述，
    均已當庭具結擔保其真實性，且均無證據證明有何顯不可信
    之情況，而均於原審審理中，以證人身份就被告被起訴之犯
    罪事實具結作證，經交互詰問，對被告之詰問權自已有完足
    之保障，均得作為證據。
三、刑事訴訟法第一百五十八條之三規定：「證人、鑑定人依法
    應具結而未具結者，其證言或鑑定意見，不得作為證據。」
    所謂「依法應具結而未具結者」，係指檢察官或法官依刑事
    訴訟法第一百七十五條之規定，以證人身分傳喚被告以外之
    人到庭作證，或雖非以證人身分傳喚到庭，而於訊問調查過
    程中，轉換為證人身分為調查時，此時其等供述之身分為證
    人，則檢察官、法官自應依同法第一百八十六條有關具結之
    規定，命證人供前或供後具結，其陳述始符合第一百五十八
    條之三之規定，而有證據能力。若檢察官或法官非以證人身
    分傳喚而以共犯、共同被告身分傳喚到庭為訊問時，其身分
    既非證人，即與「依法應具結」之要件不合，縱未命其具結
    ，純屬檢察官或法官調查證據職權之適法行使，當無違法可
    言。而不論係本案或他案在檢察官面前作成未經具結之陳述
    ，係屬被告以外之人於偵查中向檢察官所為之陳述，本質上
    屬於傳聞證據，其非以證人身分在檢察官面前未經具結之陳
    述，除顯有不可信之情況者外，得為證據（最高法院97年度
    台上字第4184號、99年度台上字第5082判決參照）。本件陸
    宗伯於99年7 月8 日檢察官偵訊時，以被告身分向檢察官所
    為之陳述（偵四卷第14-17 頁），關於被告康榮華被訴部分
    ，揆諸上開說明，即不因其未以證人身分具結而無證據能力
    ，仍應適用傳聞法則以為論斷。陸宗伯此部分陳述，查無證
    據釋明有何顯然不可信之情況，其於原審並以證人身分到庭
    作證，進行交互詰問，而未剝奪被告之詰問權，依上開同法
    第159 條之1 第2 項之規定，仍具有證據能力。
四、按錄音內容，為實施刑事訴訟程序之公務員依法定程序取得
    之證據。又依該監聽錄音譯成文字，其所作成之譯文，乃監
    聽錄音內容之顯示，為學說上所稱之派生證據。倘當事人對
    於該譯文內容之同一性或真實性發生爭執或有所懷疑時，法
    院固應依刑事訴訟法第一百六十五條之一第二項規定勘驗該
    監聽之錄音踐行調查證據程序，使之忠實再現以確保內容之
    真實、同一；惟當事人如已承認該錄音譯文之內容屬實，或
    對於該譯文之內容並無爭執，而法院復已就該譯文依法踐行
    調查證據程序者，該通訊監察之譯文，自亦有證據能力，且
    與播放錄音有同等價值（最高法院97年度台上字第2023號判
    決參照）。本件判決所引用關於0000000000號行動電話之通
    訊監察譯文，係依據原審法院依法核發之通訊監察書執行通
    訊監察所得證據資料，有各該通訊監察書存卷可按（本院卷
    第90-96 頁），此譯文內容之之同一性、真實性均為被告及
    其辯護人所不爭執，按諸上開判決意旨，自均有證據能力。
五、被告以外之人於審判外之言詞或書面陳述，除法律有規定者
    外，不得作為證據，刑事訴訟法第159 條第1 項定有明文。
    又被告以外之人於審判外之陳述，雖不符前四條之規定，而
    經當事人於審判程序同意作為證據，法院審酌該言詞陳述或
    書面陳述作成時之情況，認為適當者，亦得為證據。當事人
    、代理人或辯護人於法院調查證據時，知有第159 條第1 項
    不得為證據之情形，而未於言詞辯論終結前聲明異議者，視
    為有前項之同意，刑事訴訟法第159 條之5 亦有明定。本判
    決以下所引其它言詞或書面之傳聞證據，檢察官、被告及其
    辯護人對其證據能力，於本院準備程序中均不爭執，而於本
    院調查證據時，亦均知悉有刑事訴訟法第159 條第1 項原則
    上不得作為證據之情形，惟均未於本院言詞辯論終結前聲明
    異議，本院審酌證據資料作成時之情況，並無違法不當及證
    明力明顯過低之瑕疵，且無依法應排除其證據能力之情形，
    認以之作為證據應屬適當，依同法第159 條之5 第2 項、第
    1 項之規定，自均有證據能力。
貳、實體方面：
一、訊據被告康榮華固不否認曾使用0000000000號行動電話，惟
    矢口否認有何分別與陳建源、陸宗伯共同運輸第一級毒品犯
    行，辯稱：伊並未參與本件私運海洛因入境台灣犯行，伊與
    陸宗伯、陳建源僅有債務關係，陸宗伯欠伊5 萬多，陳建源
    欠伊七萬多云云。
二、惟查：
(一)、陳建源於犯罪事實欄一（一）所載之時間、地點，以犯罪事
    實欄一（一）所載之方法自大陸地區運輸、私運海洛因進入
    臺灣地區等情，業經共犯陳建源於警詢、偵查證述屬實（警
    卷一第27至32頁，偵卷一第58至59頁），復有臺灣高雄地方
    法院檢察署鑑定許可書、高雄關稅局扣押筆錄、海巡南巡局
    高雄市機動查緝隊扣押筆錄、扣押物品目錄表、通寶巴士車
    票影本、中華航空公司CI-948號班機登機證影本、採證照片
    、陳建源之入出境查詢資料在卷可稽（警卷二第12至17頁、
    第23至26頁，偵卷三第4 至5 頁，原審二卷第25頁）。扣案
    如附表一編號1 所示之圓柱體毒品2 顆經送驗結果，確為第
    一級毒品海洛因成分（合計淨重105.57公克，純度39.08 ％
    ，純質淨重41.26 公克，驗餘淨重105.40公克，空包裝總重
    4.50公克），有法務部調查局濫用藥物實驗室99年6 月23日
    調科壹字第09923014040 號鑑定書在卷可參（偵卷三第6 頁
    ），堪認共犯陳建源於上開時間確有將扣案如附表一編號1
    所示之第一級毒品海洛因自大陸地區運輸入境高雄小港機場
    之事實。
(二)、陸宗伯於犯罪事實欄一（二）所載之時間、地點，以犯罪事
    實欄一（二）所載之方法自大陸地區運輸、私運海洛因進入
    臺灣地區等情，業經證人即共犯陸宗伯於警詢、偵查時證述
    明確（警卷一第42至45頁，偵卷四第14至17頁），復有臺灣
    高雄地方法院檢察署鑑定許可書、高雄關稅局扣押貨物、運
    輸工具收據及搜索筆錄、海巡署南巡局高雄市機動查緝隊搜
    索扣押筆錄、扣押物品目錄表、陸宗伯之入出境資料、陸宗
    伯之護照及台胞證影本、電子機票旅客收執聯、中華航空CI
    0586號班機登機證各1 份及查獲現場及扣押物品照片共10張
    在卷可稽（警卷三第9 至14頁、第20頁、第23頁、第24至27
    頁）。扣案如附表二編號1 所示之圓柱體毒品4 顆經送驗結
    果，確為第一級毒品海洛因成分（合計淨重185.29公克，純
    度34.71 ％，純質淨重64.31 公克，驗餘淨重185.02公克，
    空包裝總重9.50公克），有法務部調查局濫用藥物實驗室99
    年9 月6 日調科壹字第09923019850 號鑑定書在卷可參（原
    審三卷第16頁），堪認共犯陸宗伯於上開時間確有將扣案如
    附表二編號1 所示之第一級毒品海洛因自大陸地區運輸入境
    高雄小港機場之事實。
(三)、證人陳建源證稱99年5 月26日被查獲前僅積欠被告6 、7 萬
    元等語（原審一卷第108 頁），證人陸宗伯於本院他案審理
    時供稱與被告沒有恩怨等語（原審三卷第78頁），渠等與被
    告既無重大怨懟嫌隙，證人陳建源、陸宗伯證述渠等分別於
    前揭時、地，與被告基於運輸毒品之共同犯意聯絡，由渠等
    分別運輸毒品回台之事實，足堪採信。雖證人即共犯陳建源
    、陸宗伯於遭查獲之初於警詢及偵訊中均供稱：沒有人委託
    運輸毒品，買海洛因係要供自身施用等語，嗣後始向司法警
    察、檢察官改稱所運輸海洛因之來源為被告，前後供述不一
    。唯衡諸一般經驗法則，共犯陳建源、陸宗伯因犯運輸第一
    級毒品之重罪，為脫免罪責，自難免於遭查獲時及偵查中為
    避重就輕、圖減罪責之詞，而證人陳建源、陸宗伯既辯稱其
    走私毒品係供己施用等語，自不得不曲詞迴護幕後主使之被
    告，自難僅憑證人陳建源、陸宗伯於遭查獲之初所為陳述與
    稍後供出被告之證述有出入，遽為被告有利之認定。
(四)、依共犯陳建源之入出境紀錄顯示（警卷一第39至40頁），共
    犯陳建源係於99年5 月18日出境迄至99年5 月26日入境，依
    共犯陸宗伯之入出境紀錄顯示（警卷三第20頁），共犯陸宗
    伯係於99年6 月24日出境迄至99年7 月8 日入境，依被告之
    入出境紀錄顯示（警卷一第68至73頁），其分別於99年5 月
    5 日出境迄至99年6 月5 日入境，接者又於99年6 月19日出
    境迄至99年7 月1 日入境，此2 次入出境時間與共犯陳建源
    、陸宗伯之入出境時間相重疊，此亦足佐證陳建源、陸宗伯
    所述於上開時、地與被告在大陸地區會面並取得上開毒品一
    情並非虛詞。
(五)、證人即共犯陳建源證述其使用0000000000號行動電話，被告
    使用0000000000號行動電話（原審一卷第113 頁），證人即
    共犯陸宗伯則證述其使用0000000000號行動電話及大陸門號
    00000000000 號行動電話，被告使用0000000000號行動電話
    及大陸門號00000000000 號行動電話（原審一卷第117 頁）
    ，被告對此均不否認。依共犯陳建源所持用0000000000號行
    動電話之通聯紀錄觀之（原審二卷第60至62頁），被告於共
    犯陳建源出境前，曾以所持用大陸門號00000000000 號行動
    電話於99年5 月17日下午9 時5 分撥打共犯陳建源所持用00
    00000000號行動電話，於共犯陳建源入境後，亦曾以所持用
    0000000000號行動電話於99年5 月27日上午9 時18分撥打共
    犯陳建源所持用0000000000號行動電話。然因共犯陳建源於
    99年5 月26日下午7 時搭機抵達臺灣，於辦理入境手續時即
    遭據報到場守候之員警持臺灣高雄地方法院檢察署檢察官核
    發之鑑定許可書將其帶至高雄市立小港醫院以X 光照射檢查
    身體，是以共犯陳建源均無法接聽被告來電，惟由被告於共
    犯陳建源於出境前、入境後均撥打共犯陳建源所持用000000
    0000號行動電話等情觀之，亦與陳建源指述本件運輸入境之
    海洛因係陳建源交給「方先生」後，「方先生」當場交給伊
    私運入台等過程，若合符節，足認屬實。此外，證人陳建源
    於100 年1 月25日雖曾證稱：99年5 月26日上午約10時許，
    康榮華將上開海洛因交付「方先生」，叫「方先生」將海洛
    因交給伊帶回台灣等語（警一卷第29頁），然關於「方先生
    」交付毒品之時間，其於被查獲翌日即99年5 月27日警詢及
    檢察官訊問時，均已明確陳稱係26日早上7 、8 時許（警二
    卷第8 頁，偵三卷第15頁），其於被查獲翌日所述記憶堪信
    較為明確，自較可採。被告以其當日要搭上午11點10分的飛
    機去重慶，不可能於當日上午10時許交付海洛因云云為辯，
    自無可採。
(六)、參以被告曾以所持用0000000000號行動電話於99年6 月11日
    、99年6 月14日、99年6 月18日密集與共犯陸宗伯相約見面
    ，有被告所持用0000000000號行動電話通訊監察譯文1 份附
    卷可佐（警卷一第169 、175 、184 至185 頁），核與共犯
    陸宗伯於警詢所述：阿華他在99年6 月18日在我岡山鎮租賃
    的大樓下告訴我，要我過去大陸夾帶「東西」回來台灣的等
    語（警卷一第44頁）、於偵查中所述：阿華大約是六月間時
    詢問我是否要去跑這趟，我考慮了大約兩個星期才答應他等
    語相符（偵卷四第16頁）。證人即共犯陸宗伯於原審審理中
    雖改稱：99年6 月23日去買機票，被告沒有說要帶什麼東西
    ，是後來大概99年6 月27日或是28日在大陸的時候，被告才
    說要帶毒品回來，沒有說過99年6 月18日被告就在住處樓下
    要求帶東西回來等語（原審一卷第115 頁）。然衡諸常情，
    運輸海洛因罪責甚重，縱有報酬，一般人亦未必願意為之，
    被告倘非於陸宗伯出境赴大陸之前，即徵得陸宗伯同意，自
    無先交付5 萬元供其搭機赴大陸之理，再佐以上開通訊監察
    譯文顯示在99年6 月19日被告出境前，被告與陸宗伯確有密
    集聯絡，陸宗伯於原審審理中翻異前詞自無可信。又共犯陸
    宗伯於99年7 月8 日下午搭機抵達臺灣後，被告自同日下午
    1 時7 分起即密集以所持用0000000000號行動電話撥打共犯
    陸宗伯所持用0000000000號行動電話，自同日下午1 時7 分
    起至同日下午2 時28分止，僅撥打共犯陸宗伯所持用000000
    0000號行動電話，且連續撥打15通；自同日下午3 時23分起
    至同日下午3 時49分止，又僅撥打共犯陸宗伯所持用000000
    0000號行動電話，且連續撥打4 通；被告甚至於同日下午4
    時6 分撥打共犯陸宗伯所持用大陸門號00000000000 號行動
    電話；自同日18時27分起至同日18時40分止，又僅撥打共犯
    陸宗伯所持用0000000000號行動電話，且連續撥打4 通，有
    被告所持用0000000000號行動電話之通聯紀錄1 份在卷可查
    （警卷一第59至67頁）。然因共犯陸宗伯於同日下午1 時30
    分搭機抵達，於辦理入境手續時即遭據報到場守候之員警持
    臺灣高雄地方法院檢察署檢察官核發之鑑定許可書將其帶至
    高雄市立小港醫院以X 光照射檢查身體，是以共犯陸宗伯均
    無法接聽被告來電，惟由被告於共犯陸宗伯於99年7 月8 日
    下午搭機抵達臺灣後即密集撥打共犯陸宗伯所持用00000000
    00號行動電話等情觀之，亦足以佐認上開陸宗伯所指述被告
    康榮華在台灣先以8 萬元代價取得陸宗伯同意運毒，嗣於大
    陸地區交付該等海洛因予陸宗伯私運入台等過程，洵屬有據
    。
(七)、共犯陳建源、陸宗伯先後於上開時間搭機入境時，遭查獲私
    運海洛因而未能依計劃將該等海洛因運入交付被告後，被告
    於99年7 月15日下午5 時5 分許，曾以所持用0000000000號
    行動電話與某使用大陸門號00000000000 號行動電話之人通
    話，因該人與該人之妻要求被告依約匯款入指定帳戶，而於
    電話中稱：「對啊，你不是說一個禮拜後」、「你說下禮拜
    ，我才叫她（該人之妻）打的」，被告為向該人解釋未能依
    約付款則稱：「我有這麼說。」、「你就不知道我的困難在
    哪」、「我的鳥仔都沒有進櫥」、「我的鳥仔，二隻都沒有
    進櫥」、「我是想說那隻鳥仔回來，方便我就有辦法了，我
    不知道到現在又條車」等語，此有被告所持用0000000000號
    行動電話之通訊監察譯文存卷可參（警卷一第193 頁），對
    照陳建源、陸宗伯二人運毒入台均被查獲，及陸宗伯係於99
    年7 月8 日被查獲與被告上開通話時間同年月15日相距亦為
    一星期觀之，益足佐證共犯陳建源、陸宗伯指述被告共同犯
    本件運輸第一級毒品海洛因犯行，應屬可信，是被告前開所
    辯，顯無可採。綜上，被告犯行，罪證明確，所辯應屬卸責
    之詞，不足採信，犯行洵堪認定。
三、論罪科刑：
(一)、按海洛因係毒品危害防制條例第2 條第2 項第1 款所明定之
    第一級毒品，並行政院依據懲治走私條例第2 條第3 項公告
    管制物品項目及其數額甲項第4 款之管制進出口物品，不限
    其數額，均不得運輸及私運進口。次按運輸毒品或運送走私
    物品罪之成立，並非以所運輸之毒品或運送之走私物品已運
    扺目的地為完成犯罪之要件；是以，區別各該罪既遂、未遂
    之依據，應以已否起運離開現場為準，如已起運離開現場，
    其構成要件之輸送行為即已完成，不以達到目的地為既遂之
    條件（最高法院95年度台上字第990 號、92年度台上字第30
    96號判決意旨參照）。按懲治走私條例第2 條第1 項所謂私
    運管制物品進口或出口，係指私運該物品進出國境而言。而
    「國境」係指國家統治權所及之範圍，包括領土、領海及領
    空在內（最高法院84年度台上字第3794號、第3467號、82年
    度台上字第3924號判決意旨參照）。本件被告原即計畫自大
    陸地區廣東省東莞市運輸、私運海洛因毒品進入臺灣地區，
    且亦分別交由共犯陳建源、陸宗伯在東莞市賓館將海洛因塞
    入肛門以避查緝，至香港國際機場轉搭航機抵達高雄國際機
    場，雖先後於通關之際為警查獲，惟已起運離開大陸地區現
    場，並進入我國領域，渠等自大陸地區運輸、私運管制物品
    海洛因進入臺灣地區之行為，即屬既遂無疑。
(二)、核被告2 次所為，均係犯毒品危害防制條例第4 條第1 項之
    運輸第一級毒品罪、懲治走私條例第12條、第2 條第1 項之
    私運管制物品進口罪。被告與大陸地區自稱「方先生」之不
    詳姓名成年男子、陳建源就犯罪事實欄一（一）犯行部分，
    與陸宗伯就犯罪事實欄一（二）犯行部分，分別有犯意聯絡
    與行為分擔，均應論以共同正犯。被告先後2 次持有第一級
    毒品海洛因進而運輸，其持有之低度行為，均應為運輸毒品
    之高度行為所吸收，均不另論罪。又被告以一行為同時觸犯
    共同運輸第一級毒品罪、共同私運管制物品進口罪，係一行
    為同時觸犯數罪名，為想像競合犯，均應從一重之共同運輸
    第一級毒品罪處斷。又被告所犯上開2 罪，犯意個別，行為
    互殊，應予分論併罰。
(三)、被告雖與陳建源、大陸地區自稱「方先生」之不詳姓名成年
    男子共同自大陸地區運輸如附表一編號1 所示之第一級毒品
    海洛因入境，又與陸宗伯共同自大陸地區運輸如附表二編號
    1 所示之第一級毒品海洛因入境，合計淨重雖分別為105.57
    公克及185.29公克，然純度均不高，分別為39.08%、34.71%
    ，故純質淨重分別僅為41.26 公克及64.31 公克，數量尚非
    甚多，且渠等所為之運輸毒品犯行，均係將海洛因以透明塑
    膠膜包覆成圓柱體，外層再套上保險套後塞入肛門夾帶之方
    式為之，所夾帶之數量有限，與運毒集團以貨櫃、漁船等方
    式大量運輸毒品入臺之情節尚有不同，且各該毒品甫於通關
    入境時即遭查獲，尚未流入市面危害社會，情節較輕，而所
    觸犯之法定本刑係死刑、無期徒刑之重罪，在客觀上顯有法
    重情輕而足以引起一般同情，犯罪情狀顯可憫恕，倘科以最
    低法定刑無期徒刑，仍嫌過重，爰均依刑法第59條之規定，
    減輕其刑。
(四)、原審認定被告犯行明確，引用毒品危害防制條例第4 條第1
    項，懲治走私條例第12條、第2 條第1 項、第11條，刑法第
    11條、第28條、第55條等規定，予以論科，並依刑法第59條
    酌減被告之刑，並審酌被告為貪圖利潤，竟參與運輸第一級
    毒品海洛因進入臺灣之犯行，所為均無可取，並影響政府對
    進出口物品之管制，且可能嚴重戕害社會治安及國人身心健
    康，自應受相當程度之刑事非難，且犯罪後猶飾詞狡辯，矢
    口否認犯行，行為實有不該，並考量上開扣案海洛因為警及
    時查獲，而未流入市面，及其犯罪之動機、目的、手段、所
    生危害等一切情狀，分別量處被告有期徒刑16年、17年，並
    定其應執行刑有期徒刑22年。關於沒收部分並敘明扣案如附
    表一編號1 及附表二編號1 所示之物經送鑑定結果，均係含
    有第一級毒品海洛因之成分，皆屬毒品危害防制條例第2 條
    第2 項第1 款所稱之第一級毒品，已如上述，扣案如附表一
    編號1 所示之第一級毒品海洛因2 顆於共犯陳建源之本院99
    年度訴字第1080號判決、臺灣高等法院高雄分院99年度上訴
    字第1904號判決，扣案如附表二編號1 所示之第一級毒品海
    洛因4 顆於共犯陸宗伯之本院99年度訴字第1365號判決中雖
    均分別諭知沒收銷燬，於本案被告之判決，仍應依共同正犯
    責任共同之原則，於被告所犯各罪名項下，依毒品危害防制
    條例第18條第1 項前段規定，宣告沒收銷燬，而鑑驗所耗損
    之毒品，既已滅失，自無庸宣告沒收銷燬；用以包覆如附表
    一編號1 所示之第一級毒品海洛因2 顆之透明塑膠膜2 張及
    保險套2 個，係為便於塞入體內以避查緝，並防止海洛因於
    運輸途中裸露、潮濕，依共犯陳建源所供，此係被告所有供
    運輸毒品所用之物（警一卷第29頁，本院第108 頁背面至10
    9 頁），均應依共同正犯責任共同原則，於被告、陳建源、
    大陸地區自稱「方先生」之不詳姓名成年男子共同運輸第一
    級毒品罪刑項下，依毒品危害防制條例第19條第1 項規定，
    予以宣告沒收。用以包覆如附表二編號1 所示之第一級毒品
    海洛因4 顆之透明塑膠膜4 張及保險套4 個，均係為便於塞
    入體內以避查緝，並防止海洛因於運輸途中裸露、潮濕，依
    共犯陸宗伯所供，此均係被告所有供運輸毒品所用之物（警
    一卷第42頁，本院卷第116 頁背面）；扣案如附表二編號2
    、3 所示之Litec 紫色手機1 支（含門號0000 000000 號SI
    M 卡1 張、手機序號：000000000000000 SAMSUNGANYCALL黑
    色手機1 支（含大陸門號0000000000000 號SIM 卡1 張、手
    機序號00000000000000），均為共犯陸宗伯所有、供與被告
    間聯絡運輸毒品之用，已據共犯陸宗伯供述在卷（警卷一第
    43頁、原審一卷第117 、118 頁），均應依共同正犯責任共
    同原則，於被告、陸宗伯共同運輸第一級毒品罪刑項下，依
    毒品危害防制條例第19條第1 項規定，予以宣告沒收。未扣
    案之門號0000000000號行動電話1 支（含SIM 卡1 枚）為案
    外人康秀蓁所申設、專供被告使用，業據其於警詢、偵查、
    原審審理時供陳在卷（警卷一第2 頁，偵卷一第7 頁，原審
    一卷第9 頁），為供聯絡犯罪事實欄一（二）所示運輸第一
    級毒品所用之物，雖未扣案，惟無積極證據證明業已滅失，
    仍應依共同正犯責任共同原則，於被告、陸宗伯共同運輸第
    一級毒品罪刑項下，依毒品危害防制條例第19條第1 項規定
    ，宣告被告、陸宗伯連帶沒收，如全部或一部不能沒收時，
    由被告、陸宗伯連帶追徵其價額（本院按該手機及ＳＩＭ卡
    既係專供被告持用，依目前社會生活經驗，手機及隨手可購
    得之物，無庸持續向他人借用，被告持用之此手機堪認係其
    本人所有，該ＳＩＭ卡之門號雖非被告本人所申辦，然既均
    係其本人所使用，亦可認係名義上申辦人康秀蓁同意該卡由
    被告所有）。另被告係於共犯陳建源運輸第一級毒品入境後
    ，因不知共犯陳建源已遭查獲，仍於99年5 月27日上午9 時
    18分許以所持用0000000000號行動電話撥打共犯陳建源所持
    用0000000000號行動電話，欲瞭解陳建源運輸海洛因入境後
    之情形，並非以該門號行動電話供聯絡犯罪事實欄一（一）
    所示運輸第一級毒品所用，故於被告、陳建源、大陸地區自
    稱「方先生」之不詳姓名成年男子共犯運輸第一級毒品罪刑
    項下爰不予宣告連帶沒收等情。原判決認事用法均無違誤，
    量刑亦屬妥適，應予維持。檢察官上訴雖指摘原判決引用刑
    法第59條酌減被告之刑不當，然被告共同運輸本件海洛因2
    次，數量非多，純度尚低，有法重情輕之顯可憫恕情形，處
    以最低法定刑之無期徒刑仍嫌過重，已如前述，檢察官執此
    提起上訴為無理由；又被告上訴否認犯行亦無理由，均應駁
    回。
據上論斷，應依刑事訴訟法第368 條，判決如主文。
本案經檢察官鍾忠孝到庭執行職務。
中    華    民    國   100    年    8     月    24    日
                  刑事第十庭  審判長法  官  陳中和
                                    法  官  林水城
                                    法  官  蔡國
以上正本證明與原本無異。
如不服本判決應於收受本判決後10日內向本院提出上訴書狀，其
未敘述上訴理由者，並得於提起上訴後10日內向本院補提理由書
狀（均須按他造當事人之人數附繕本）「切勿逕送上級法院」。
中    華    民    國   100    年    8     月    24    日
                                    書記官  周青玉
附表一：
┌──┬────────┬────┬───────────┐
│編號│名稱            │數量    │備註                  │
├──┼────────┼────┼───────────┤
│ 1  │第一級毒品海洛因│2顆     │經鑑定結果，均含第一級│
│    │（含外包裝即透明│        │毒品海洛因成分，合計淨│
│    │塑膠膜2 張、保險│        │重105.57公克，純度39.0│
│    │套2個）         │        │8 ％，純質淨重41.26 公│
│    │                │        │克，驗餘淨重105.40公克│
│    │                │        │、空包裝總重4.50公克  │
├──┼────────┼────┼───────────┤
│ 2  │通寶巴士車票    │1張     │陳建源所有，與本案無關│
├──┼────────┼────┼───────────┤
│ 3  │中華航空公司CI-9│1張     │陳建源所有，與本案無關│
│    │48號班機登機證  │        │                      │
├──┼────────┼────┼───────────┤
│ 4  │Innostre am 廠牌│1支     │陳建源所有，與本案無關│
│    │行動電話（含大陸│        │                      │
│    │門號000000000000│        │                      │
│    │00000000號SIM 卡│        │                      │
│    │1張）           │        │                      │
├──┼────────┼────┼───────────┤
│ 5  │臺灣大哥大門號09│1張     │陳建源所有，與本案無關│
│    │00000000號SIM卡 │        │                      │
└──┴────────┴────┴───────────┘
附表二：
┌──┬────────┬────┬───────────┐
│編號│名稱            │數量    │備註                  │
├──┼────────┼────┼───────────┤
│ 1  │第一級毒品海洛因│4顆     │經鑑定結果，均含第一級│
│    │（含外包裝即透明│        │毒品海洛因成分，合計淨│
│    │塑膠膜4 張、保險│        │重185.29公克，純度34.7│
│    │套4個）         │        │1 ％，純質淨重64.31公 │
│    │                │        │克，驗餘淨重185.02公克│
│    │                │        │、空包裝總重9.50公克  │
├──┼────────┼────┼───────────┤
│ 2  │Litec 紫色手機（│1支     │陸宗伯所有，供聯絡運輸│
│    │含門號0000000000│        │第一級毒品海洛因用    │
│    │號SIM 卡1 張、手│        │                      │
│    │機序號：00000000│        │                      │
│    │0000000）       │        │                      │
├──┼────────┼────┼───────────┤
│ 3  │SAMSUNGANYCALL黑│1支     │陸宗伯所有，供聯絡運輸│
│    │色手機（含大陸門│        │第一級毒品海洛因用    │
│    │號0000000000000 │        │                      │
│    │號SIM 卡1 張、手│        │                      │
│    │機序號0000000000│        │                      │
│    │9729）          │        │                      │
├──┼────────┼────┼───────────┤
│ 4  │大陸門號00000000│1張     │陸宗伯所有，與本案無關│
│    │533號SIM卡      │        │                      │
├──┼────────┼────┼───────────┤
│ 5  │電子機票旅客收執│1張     │陸宗伯所有，與本案無關│
│    │聯              │        │                      │
├──┼────────┼────┼───────────┤
│ 6  │中華航空CI0586登│1張     │陸宗伯所有，與本案無關│
│    │機證            │        │                      │
├──┼────────┼────┼───────────┤
│ 7  │黑色筆記本      │1本     │陸宗伯所有，與本案無關│
└──┴────────┴────┴───────────┘